【裁判字號】    99,附民,66
【裁判日期】    991105
【裁判案由】    損害賠償
【裁判全文】
臺灣士林地方法院刑事附帶民事訴訟判決  99年度附民字第66號
原      告  鼎福營造有限公司
法定代理人  乙○○
被      告  丙○○
            戊○○
            丁○○○○○○○
上列被告因99年度易字第162 號妨害自由案件，經原告提起附帶
民事訴訟，本院判決如下：
    主  文
原告之訴及假執行之聲請均駁回。
    事實及理由
一、原告鼎福營造有限公司（下稱鼎福公司）聲明及陳述如附件
    所載。
二、被告丙○○、戊○○、黃信誠即合豐當鋪均未為任何聲明或
    陳述，亦未提出任何書狀。
三、按因犯罪而受損害之人，於刑事訴訟程序，得附帶提起民事
    訴訟，對於被告及依民法負損害賠償責任之人，請求回復其
    損害，刑事訴訟法第487 條第1 項固定有明文。本條項所定
    附帶民事訴訟之對象，除刑事被告外，固兼及於依民法負損
    害賠償責任之人。惟所稱「依民法負賠償責任之人」，係指
    該刑事案件中依民法規定應負賠償責任之人而言，故附帶民
    事訴訟之原告所主張之共同加害人，必以在刑事訴訟程序中
    經認定係共同侵權行為之人，又或因刑事被告行為，無待於
    自己為任何行為，即當然負損害賠償責任之人，類如僱用人
    或法定代理人，始堪以之為刑事附帶民事訴訟事件之被告，
    否則對之提起附帶民事訴訟，即難謂為合法（最高法院91年
    度臺抗字第560 號、96年度臺抗字第978 號民事裁定參照）
    。又法院認為刑事附帶民事訴訟原告之訴不合法者，應以判
    決駁回之，刑事訴訟法第502 條第1 項亦有明定。
四、查本案刑事被告丙○○、戊○○固因妨害自由之犯罪事實，
    經檢察官提起公訴，有本院99年度易字第162 號刑事案卷所
    附臺灣士林地方法院檢察署檢察官98年度偵字第7327號起訴
    書可稽。原告鼎福公司主張：其每月以新臺幣（下同）32萬
    元向大弘水泥製品廠有限公司（下稱大弘公司）承租皇喬營
    造有限公司（下稱皇喬公司）所有之圓筒型推進機（下稱系
    爭推進機），卻遭前揭被告侵奪，妨害原告鼎福公司對系爭
    推進機之使用收益，爰請求被告甲○○、丙○○、戊○○、
    黃信誠即合豐當鋪（被告甲○○部分經本院另行裁定）負回
    復原狀之責，將系爭推進機交還原告鼎福公司，並連帶賠償
    原告不能使用系爭推進機相當於租金之損害計每月32萬元云
    云。惟本件刑事案件關於告訴人高成義基於鼎福公司工地負
    責人地位為鼎福公司行使權利遭妨害部分，業經本院認定係
    被告甲○○單獨起意犯之，被告丙○○、戊○○並未參與，
    渠2 人僅涉與被告甲○○共同將告訴人高成義強行推拉離開
    工地而行無義務之事之犯行，依本院於刑事案件之認定，被
    告丙○○、戊○○並未與被告甲○○共同妨害鼎福公司行使
    權利，是被告丙○○、戊○○顯非經刑事訴訟認定為此部分
    犯行之共同侵權行為人，原告鼎福公司請求被告丙○○、戊○○、黃信誠即合豐當鋪依民法第184 條、第185 條第1 項
    、第188 條第1 項前段等規定，負共同侵權行為人賠償責任
    ，難認有據，應予駁回。
五、依刑事訴訟法第502 條第1 項，判決如主文。
中    華    民    國    99    年    11    月    5     日
                  刑事第六庭審判長法  官  杜惠錦
                                  法  官  梁哲瑋
                                  法  官  陳美彤
以上正本證明與原本無異
對於本判決如不服，非對刑事判決上訴時不得上訴，並應於送達
後10日內向本院提出上訴狀。
                                  書記官  吳旻玲
中    華    民    國    99    年    11    月    5     日

司法院資訊處製作；財團法人民間司法改革基金會備份。
